臺灣高等法院刑事裁定
110年度毒抗字第759號
抗  告  人  臺灣新竹地方檢察署檢察官
被      告  張淑玲


                    （另案於法務部○○○○○○○○○○○執行中）
上列抗告人因被告違反毒品危害防制條例案件，不服臺灣新竹地
方法院110年度毒聲字第126號，中華民國110年3月19日裁定（聲
請案號：臺灣新竹地方檢察署110年度聲觀字第99號、109年度毒
偵字第1692號、110年度毒偵字第168號），提起抗告，本院裁定
如下：
    主  文
原裁定撤銷，發回臺灣新竹地方法院。
    理  由
一、原裁定意旨略以：檢察官以被告涉犯施用第二級毒品罪嫌，
    聲請依毒品危害防制條例第20條第1項裁定將被告送勒戒處
    所觀察、勒戒。觀諸毒品危害防制條例第20條第1項之立法
    過程，足認立法意旨係認「初犯」施用毒品者，始有該條項
    之適用。查被告前因施用毒品案件，先後經臺灣新竹地方法
    院以109年度訴字第247號、109年度竹簡字第644號、109年
    度竹簡字第907號等判決判處罪刑確定，被告本案施用毒品
    犯行，顯非「初犯」施用毒品者，自無上開規定之適用。檢
    察官聲請將被告送勒戒處所觀察、勒戒，於法尚有未合，應
    予駁回等語。　　
二、抗告意旨略以：被告前因施用毒品案件，經臺灣新竹地方檢
    察署以108年度毒偵字第970號為附命完成戒癮治療之緩起訴
    處分確定。嗣因被告未依規定接受尿液檢驗及至醫療機構接
    受戒癮治療，致緩起訴處分遭撤銷，戒癮治療履行未完成。
    被告前開緩起訴處分既經撤銷，即無後續可進行尚未完成戒
    癮治療問題，被告之戒癮治療履行未完成，自難謂得與觀察
    勒戒等處遇「已執行完畢」等同視之。且被告縱有多筆施用
    毒品刑案紀錄，惟自始未曾接受過觀察、勒戒，依最高法院
    109年度台上大字第3826號裁定、109年第3次刑事庭會議決
    議意旨，本件即應以執行觀察、勒戒為宜，原裁定認事用法
    顯有違誤，請求撤銷原裁定，更為適當合法之裁定等語。
三、經查　　
  ㈠按109年1月15日修正公布、同年7月15日施行之毒品危害防制
    條例第20條第3項規定，犯第10條之罪於觀察、勒戒或強制
    戒治執行完畢釋放後，3年後再犯第10條之罪者，適用本條
    前2項之規定。上開所謂「3年後再犯」，只要本次再犯（不
    論修正施行前、後）距最近1次觀察、勒戒或強制戒治執行
    完畢釋放，已逾3年者，即該當之，不因其間有無犯第10條
    之罪經起訴、判刑或執行而受影響（最高法院109年度台上
    字第3826號判決參照）。另按97年4月30日修正公布之毒品
    危害防制條例第24條第1項，已改採「觀察、勒戒或強制戒
    治」與「附命緩起訴」處分並行之雙軌模式，「附命緩起訴
    」處分並擴及毒品危害防制條例第23條第2 項之情形，可見
    立法者有意在「附命緩起訴」處分程序，對施用第一、二級
    毒品者，採更寬容之態度。上述二程序之執行方式有別，其
    間仍有差異。前者依毒品危害防制條例第20條第1項、第2項
    規定，視其執行成效，由觀察、勒戒，進而強制戒治，循序
    為之。後者依（修正前）毒品危害防制條例第24條第1項規
    定，檢察官得為「附命緩起訴」處分。而依「戒癮治療完成
    認定標準」第3條、第7條、第11條規定，「戒癮治療」包括
    「藥物治療、心理治療、社會復健治療」、「戒癮治療之期
    程以連續1 年為限」、檢察官為「附命緩起訴」處分，得指
    定被告應遵行事項。被告同意參加「附命緩起訴」處分，即
    應完成「戒癮治療」、檢察官指定之應遵行事項至緩起訴期
    間屆滿止。前者與後者對照以觀，「附命緩起訴」處分雖得
    佐以採尿、對相關規定遵守等約制方式，使被告確實完成「
    戒癮治療」，但被告在「戒癮治療」完成前，難認得與觀察
    、勒戒「已執行完畢」之情形等同視之。故被告因「戒癮治
    療」未完成，其「附命緩起訴」處分被撤銷，自與觀察、勒
    戒執行完畢之情形有別，不能等同曾受觀察、勒戒之處遇
　　（最高法院110年度台非字第98號裁定意旨參照）。 從而，
    施用毒品者未完成「附命緩起訴」之戒癮治療，經撤銷緩起
    訴處分，其緩起訴處分並未完成，自不得解為等同「觀察、
    勒戒」之處遇已完成，即不得認其事實上已接受等同「觀察
    、勒戒或強制戒治」執行完畢釋放之處遇，無從依此起算「
    3年」之再犯期間。
　㈡被告基於施用第二級毒品甲基安非他命之犯意，分別於：①10
    9年7月19日凌晨某時許，在新竹縣竹北市新溪街本部活蝦之
    家餐廳附近友人住處內，施用甲基安非他命1次；②109年11
    月26日晚間6時許，在新竹市南門街友人住處內，以燒烤玻
    璃球吸食煙霧方式，施用甲基安非他命1次等事實，業據被
    告於警詢及偵查中坦承不諱（109年度毒偵字第1692號卷〈下
    稱偵一卷〉第8頁、110年度毒偵字第168號卷〈下稱偵二卷〉第
    32頁反面），且被告2次為警所採集之尿液檢體，經送臺灣
    尖端先進生技醫藥股份有限公司以EIA酵素免疫分析法初步
    檢驗，再以GC/MS氣相層析質譜儀法確認檢驗結果，確呈安
    非他命類（安非他命、甲基安非他命）陽性反應，分別有該
    公司109年8月7（尿液檢體編號：北109130號）、109年12月
    11日（尿液檢體編號：A249號）濫用藥物檢驗報告、新竹縣
    政府警察局毒品犯罪嫌疑人尿液採驗作業管制紀錄、新竹市
    警察局偵辦毒品案件尿液檢體委驗單附卷可稽（偵一卷第13
    至14頁、偵二卷第6至7頁）。被告自白核與事實相符，堪以
    採信為真，足認被告確有於上揭時地施用第二級毒品甲基安
    非他命之犯行。
　㈢被告前因施用毒品，經臺灣新竹地方檢察署檢察官以108年度
    毒偵字第970號為附命完成戒癮治療之緩起訴處分，緩起訴
    期間為108年8月14日至110年2月13日，嗣因被告未依規定接
    受尿液檢驗及至醫療機構接受戒癮治療，經臺灣新竹地方檢
    察署檢察官以109年度撤緩字第141號撤銷緩起訴處分確定，
    其間被告雖有另犯施用毒品罪，然均無觀察、勒戒或強制戒
    治執行完畢等情，有本院被告前案紀錄表在卷可稽。被告緩
    起訴處分既經撤銷，實際上未完成戒癮治療，自難以等同曾
    接受「觀察、勒戒或強制戒治」執行完畢視之，依前開說明
    ，被告本案施用毒品犯行，即應再予觀察、勒戒或強制戒治
    ，或由檢察官依職權為附命完成戒癮治療之緩起訴處分。抗
    告意旨認被告前未曾接受觀察、勒戒或緩起訴處分執行完畢
    ，應令執行觀察、勒戒等語，非無理由。
四、綜上，原審裁定以被告前有施用毒品案件判刑確定，顯非「
    初犯」施用毒品者，無毒品危害防制條例第20條第1項之適
    用，駁回檢察官觀察、勒戒之聲請，容有再行斟酌之處，爰
    將原裁定撤銷，並為保障當事人權益及兼顧其審級利益，將
    本案發回原審法院更為適當之裁定。
據上論斷，應依刑事訴訟法第413條，裁定如主文。
中　　華　　民　　國　　110 　年　　5 　　月　  26　　日
                  刑事第九庭    審判長法　官  潘翠雪
                                      法　官  陳信旗
                                      法　官  俞秀美
以上正本證明與原本無異。
不得再抗告。
                                      書記官  謝崴瀚
中　　華　　民　　國　　110 　年　　5 　　月　　27　　日